臺灣澎湖地方法院刑事判決　　　　　　　　96年度訴字第24號
公　訴　人　臺灣澎湖地方法院檢察署檢察官
被　　　告　甲○○
　　　　　　　　　　現於臺灣澎湖監獄另案執行中
指定辯護人　馬陳棠律師
上列被告因毒品危害防制條例案件，經檢察官提起公訴（95年度
偵字第723號），本院判決如下：
    主      文
本件免訴。
    理      由
一、公訴意旨略以：被告甲○○明知安非他命係毒品危害防制條
    例列管之第二級毒品，竟於民國88年2月前之某日，受其弟
    陳文榮之託，藏放安非他命10大包、4小包（送驗前毛重為
    372.34公克）在其高雄市新興區○○○路36號3樓之7租屋處
    。陳文榮於88年2月13日死亡後，被告意圖販賣而持有上開
    安非他命，嗣經俞文雄舉發，經警於88年12月7日晚間9時許
    ，在上址查獲。因認被告所為，係犯毒品危害防制條例第5
    條第2項之意圖販賣而持有第二級毒品安非他命罪嫌（起訴
    書所載侵占部分業已減縮，本院卷第118頁）。
二、按連續犯須基於概括犯意，連續數行為而犯同一罪名，所謂
    同一罪名，指構成犯罪要件相同之罪名而言，業經司法院大
    法官會議以釋字第152號解釋在案。故連續犯之成立，除主
    觀上須基於一個概括之犯意外，客觀上須先後數行為，逐次
    實施而具連續性，侵害數個同性質之法益，其每一前行為與
    次行為，依一般社會健全觀念，在時間差距上，可以分開，
    在刑法評價上，各具獨立性，每次行為皆可獨立成罪，構成
    同一之罪名（最高法院86年台上字第3295號判例可資參酌）
    。再案件曾經判決確定者，應諭知免訴之判決，刑事訴訟法
    第302條第1款定有明文，此為刑事訴訟之「一事不再理原則
    」。又一事不再理原則，係指同一案件曾經有實體上之確定
    判決，其犯罪之起訴權業已消滅，不得再為訴訟之客體者而
    言，故此項原則關於實質上一罪或裁判上一罪，如刑法第55
    條及第56條之犯罪均應適用（最高法院24年上字第152號、
    32 年上字第2578號判例意旨參照）；連續犯係裁判上一罪
    ，其一部分犯罪事實曾經判決確定者，其效力當然及於全部
    ，故檢察官復將其他部分重行起訴，亦應諭知免訴之判決（
    最高法院49年台非字第20號判例參考）。次按，中華民國刑
    法（下稱刑法）業經總統於94年2月2日修正公布，並自95年
    7月1日起施行。本次修法，將修正前刑法（下稱舊法）第56
    條連續犯之規定刪除。而被告於行為後之刑法修正（下稱新
    法）變更連續犯之規定，雖非屬犯罪構成要件之變更，惟顯
    已影響行為人刑罰之法律效果，自屬法律有變更，均應依新
    法第2條第1項規定：「行為後法律有變更者，適用行為時之
    法律。但行為後之法律有利於行為人者，適用最有利於行為
    人之法律。」，於審判中法院適用本法之時，須比較新舊法
    後，適用以最有利於被告之法律。查舊法第56條規定：「連
    續數行為而犯同一之罪名者，以一罪論。但得加重其刑至二
    分之一」，連續犯在本質上應屬數罪，僅係基於訴訟經濟或
    責任吸收原則之考量，而論以一罪，是以行為人若基於概括
    之犯意，而以連續數行為犯基本構成要件相同之罪名，依舊
    法之規定，僅論以一罪，並就論處之最高刑度得加重至法定
    最高本刑二分之一，惟如新法將連續犯廢除後，則因被告所
    為本係數行為，則應論以數罪，並以數罪併罰定其應執行之
    刑。是以，比較新、舊法結果，仍應適用較有利於被告之行
    為時法律即舊法論以連續犯，此合先敘明。
三、查被告甲○○於88年10、11月間，自友人柯智淵之託，藏放
    第一級毒品海洛因16.2公克、第二級毒品安非他命371.1公
    克，在其高雄市○○區○○街21號5樓之2住處，嗣柯智淵於
    88年12月24日死亡後，被告意圖販賣，在前揭處所及台南市
    ○區○○路四段126巷17號5樓之2等處予以持有，經警於89
    年8月25日查獲一案，經臺灣高雄地方法院於90年12月26日
    ，以89年度訴字第2343號判決被告犯意圖販賣而持有第一級
    毒品之罪名，上訴後，臺灣高等法院高雄分院於91年6月11
    日，以91年度上訴字第300號，判決被告犯販賣第一級毒品
    之罪名，經上訴後，由最高法院以91年台上字第5992號判決
    發回，再經臺灣高等法院高雄分院於91年6月11日，以91年
    度上更（一）字第336號，判決被告意圖販賣而持有第一級
    毒品之罪名（意圖販賣而持有第一級、第二級毒品為想像競
    合關係，從重之意圖販賣持有第一級毒品罪名處斷），處有
    期徒刑10年2月，經上訴後，最高法院於94年11月10日以94
    年度台上字第6187號判決駁回上訴而告確定，有臺灣高等法
    院被告前案紀錄表1份、刑事判決5份附卷可稽。
四、本件公訴人於96年7月27日以95年度偵字第723號，就被告於
    88年2月前之某日，受其弟陳文榮之託，藏放安非他命10 大
    包、4小包在其高雄市新興區○○○路36號3樓之7租屋處，
    陳文榮於88年2月間死亡後，被告意圖販賣而持有上開安非
    他命，直至88年12月7日晚間9時許，經警查獲之犯行，認被
    告涉犯毒品危害防制條例第5條第2項之意圖販賣而持有第二
    級毒品罪嫌，向本院起訴，於96年8月3日繫屬於本院，有起
    訴書、本院刑事案件收文戳記在卷足憑。
五、訊據被告甲○○固承認有受陳文榮之託，藏放上開安非他命
    之事實，惟矢口否認意圖販賣而持有第二級毒品之犯行，辯
    稱：陳文榮死亡後，不知如何處置上開安非他命，才一直放
    著，因為伊罹患癌症，為了止痛，有施用過兩次云云。經查
    ：
（一）被告自88年2月前之某日，在其高雄市新興區○○○路36
      號3樓之7租屋處，藏放其弟陳文榮寄放之安非他命10大包
      、4小包，其後陳文榮於88年2月13日死亡後，被告仍在上
      址持有安非他命，嗣經警於88年12月7日晚間9時許查獲之
      事實，為被告所不爭執（本院卷第52頁），並有安非他命
      10 大包、4小包（送驗前毛重372.34公克）、殘留海洛因
      粉末之空夾鍊袋6個、削尖吸管、安非他命吸食器、玻璃
      球管、電子秤、夾鍊袋4大包等物扣案足資佐證，而安非
      他命經送驗後，確含第二級毒品安非他命成分，亦有內政
      部警政署刑事警察局96年6月22日刑鑑字第0960083582號
      鑑定書可稽。上開事實，堪以認定。
（二）被告雖否認上開犯行，但其承認其弟陳文榮亡故後，曾施
      用上開安非他命2次（本院卷第51頁），顯然已有將安非
      他命置於自己實力支配之意思。又被告在本案查獲前，曾
      因自87年10月中旬起，在高雄市○○區○○街21號3樓之1
      ，存放安非他命50餘公克，經警於87年10月21日查獲之行
      為，經法院認係犯意圖販賣而持有第二級毒品罪名，因而
      判處有期徒刑5年2月確定，有臺灣高等法院89年上訴字第
      405號判決、最高法院89年台上字第6481號判決附卷可稽
      ，是以被告顯然知悉安非他命係受列管之毒品，無故置放
      在住居所，若遭查獲，將受嚴厲刑罰。詎被告仍自陳文榮
      死亡後，將重量高達372.34公克，若每天施用0.1公克，
      可施用10年餘之安非他命，存放在上開處所，自有不法之
      意圖。參以現場上查扣到電子秤、大量夾鍊袋等物，堪認
      被告係基於販售圖利之意圖而予持有上開安非他命。是以
      ，被告意圖販賣而持有第二級毒品之犯行，事證明確，足
      堪認定。
六、經核本案與被告前開業經最高法院94年度台上字第6187號判
    決確定之意圖販賣而持有第一級、第二級毒品犯行（因想像
    競合關係，從重之意圖販賣而持有第一級毒品罪名處斷），
    犯罪時間大部分於88年間，時間緊接，且犯罪手法均係受託
    保管安非他命等毒品，而請託之人死亡後，再繼續大量持有
    ，存放地點皆在高雄市內，現場尚置有電子秤、大量夾鍊袋
    等供預備販售之器具，所觸犯係構成要件相同之毒品危害防
    制條例第5條第2項之意圖販賣而持有第二級毒品安非他命罪
    名，顯見被告係基於概括犯意反覆為之，是此2案件係裁判
    上一罪之同一案件，是臺灣澎湖地方法院檢察署檢察官以95
    年度偵字第723號，對於已經判決確定之案件，就有連續犯
    關係之其他行為向本院重行起訴，依照上開說明，本件應諭
    知免訴之判決。
七、末按沒收為從刑之一種，依主從不可分原則，應附隨於主刑
    而同時宣告之，除有罪、免刑等判決，於裁判時併宣告外，
    如諭知無罪之判決，既無主刑，從刑亦無所附麗，故案內之
    違禁物，應另依刑法第40條但書由檢察官聲請單獨宣告沒收
    ，此有最高法院78年台非字第72號判例可資參照。同理，免
    訴判決因屬無主刑之判決，且又非屬免刑判決，從刑亦無所
    附麗，縱案內有違禁物扣案，亦不得於諭知免訴判決之同時
    ，併宣告沒收。查被告本件上揭犯行既經諭知免訴判決，揆
    諸上開說明，扣案之第二級毒品安非他命，固屬違禁物，惟
    無從於本件免訴判決併宣告沒收銷燬，應由檢察官另依刑法
    第40條第2項之規定聲請單獨宣告收沒銷燬。至於扣案之電
    子秤、夾鍊袋等物，依照上開判例意旨，亦無從於本件判決
    併予宣告沒收，附此敘明。
據上論斷，應依刑事訴訟法第302條第1款，刑法第2條第1項前段
，判決如主文。
本案經檢察官乙○○到庭執行職務。
中　　華　　民　　國　　96　　年　　1 　　月　　24　　日
                    刑事庭審判長法  官  管安露
                                法  官  陳順輝
                                法  官  李宛玲
以上正本證明與原本無異。
如不服本判決，應於判決送達之翌日起10日內提出上訴狀於本院
（須附繕本）。
中　　華　　民　　國　　96　　年　　1 　　月　　24　　日
                                書記官  莊茹茵
